【裁判字號】    97,消債更,1361
【裁判日期】    971003
【裁判案由】    聲請更生程序
【裁判全文】
臺灣高雄地方法院民事裁定          97年度消債更字第1361號
聲  請  人  甲○○
即  債務人
代  理  人  孫嘉男律師
上列當事人聲請消費者債務清理事件，本院裁定如下：
    主  文
聲請駁回。
聲請費用由聲請人負擔。
    理  由
一、本件債務人主張：伊因有不能清償情事，曾依「中華民國銀
    行公會會員辦理消費金融案件無擔保債務協商機制」（下稱
    無擔保協商）申請債務協商，經協商成立，約定自民國95年
    6 月起，分100 期，利率3 ％，每月應繳納為新台幣（下同
    ）13,024元，因聲請人之前收入均在2 萬元左右，扣除每月
    之協商還款金額，如無前夫經濟上支援，僅靠己力實無法支
    付每月必要生活費用及其2 子教育扶養費共30,300元。然於
    96年4 月間，聲請人與前夫分居，聲請人需獨力支付上開費
    用，已無剩餘可得支付協商之金額，不得已只好毀諾，實屬
    不可歸責於聲請人之重大事由。又伊無擔保或無優先權債務
    總額未逾1,200 萬元，復未經法院裁定開始清算程序或宣告
    破產，爰向本院聲請更生等語。
二、經查：
  (一)按債務人與金融機構協商成立者，不得聲請更生或清算。但
    因不可歸責於己之事由，致履行顯有重大困難者，不在此限
    ；本條例施行前，債務人依金融主管機關協調成立之中華民
    國銀行公會會員，辦理消費金融案件無擔保債務協商機制與
    金融機構成立之協商，準用前項之規定；消費者債務清理條
    例第151 條第5 、6 項定有明文。
  (二)債務人所主張之上開事實，業據提出債權人清冊、財產狀況
    說明書、債務協商協議書暨無擔保債務還款計畫書、戶籍謄
    本、聲請人及其扶養人之95年、96年所得清單及財政部高雄
    市國稅局財產歸屬資料清單、康華精密有限公司8 月份薪資
    單、勞健保支出證明、戶籍謄本、加油費收據、子女補習費
    收據、台灣及國泰人壽保單契約等文書為證。本院又函查元
    大商業銀行，詢問聲請人是於何時毀諾，元大商業銀行回函
    在卷可稽。
  (三)依前開消費者債務清理條例第151 條第5 項規定，債務清償
    方案成立後，應由債務人按其條件履行，如於其後發生情事
    變更，在清償期間內之收入或收益不如預期，致該方案履行
    困難甚或履行不能，而有不可歸責於己之事由，始能聲請更
    生或清算。此項規定旨在避免債務人任意毀諾已成立之協商
    ，濫用更生或清算之裁判上債務清理程序，蓋以債務清償方
    案係經當事人行使程序選擇權所為之債務清理契約，債務人
    應受該成立之協議所拘束。債務人既已與金融機構協商成立
    ，如認該協商方案履行有其他不適當情形，自仍應再循協商
    途徑謀求解決。經查，聲請人前於95年6 月間與銀行債務協
    商成立時，旋即便毀諾並未依協議還款，於毀諾之時間點，
    是否有任何重大變化之情事，聲請人均未提出事證敘明，況
    聲請人之其薪資約有20,000元左右，但扣除每月必要生活費
    用30,300元後，顯不足支付龐大之協商還款金額等語，聲明
    其係因協商之條件實為過苛而為毀諾，惟該協商條件既然係
    由聲請人與最大債權銀行雙方協議所達成，在客觀事實並未
    有顯著變動之下，上述情事均屬聲請人在協商時可得預見，
    據以評估此一協商方案是否逾越其負擔範圍，故「協商條件
    之嚴苛」顯與「不可歸責於己之事由致履行顯有重大困難」
    之要件不符。
  (四)又聲請人主張其因與其配偶現處分居狀態，故聲請人需獨力
    扶養其2 名子女，故每月應支付之必要生活費為30,300元，
    此金額已超過聲請人所能負擔之範圍。然與其配偶尚未離異
    ，且縱聲請人及其配偶離異後亦應負擔子女之扶養費用，聲
    請人主張其需獨力負擔，實無所恃，應不允許。又查聲請人
    附卷之生活必要費用支出中，附有台灣人壽契約5 份及國泰
    人壽契約2 份，係聲請人為其配偶、子女及母親投保之保單
    ，每份保單之投保金額從數千元至數萬元不等，聲請人既有
    餘力可得投保人壽保險契約，卻不積極償還協商應納金額，
    此一行為誠屬可議，故可認聲請人無不可歸責於己之事由適
    用，自不得據此聲請更生。
  (五)又本院曾函詢聲請人之最大債權銀行元大商業銀行，查詢聲
    請人於何時毀諾，經元大商業銀行回函陳報，聲請人係於97
    年5 月間毀諾。查消費者債務清理條例於97年4 月間方實施
    ，聲請人旋即於同年5 月間毀諾，實難認聲請人無任意毀諾
    已成立之協商，濫用更生或清算之裁判上債務清理程序之情
    ，且檢視聲請人之主張，本院無法查知聲請人於97年5 月間
    存有何種不可歸責與己之事由，以致履行上有重大困難，故
    聲請人之聲請，本院礙難准許。
三、綜上所述，本件聲請人聲請更生，既無法立證證明其確於與
    金融機關達成前揭協商後，有不可歸責於己之事由致履行顯
    有重大困難，難謂其符合消費者債務清理條例第151 條第5
    項之規定，自不得聲請更生，應駁回其更生之聲請。
四、爰依消費者債務清理條例第8 條、第151 條第5 項、第15條
    ，民事訴訟法第78條，裁定如主文。
中    華    民    國    97    年    10    月    3     日
                  臺灣高雄地方法院鳳山分庭
                          法  官  何悅芳
以上正本係照原本作成。
如不服本裁定，應於送達後10日內，向本院提出抗告狀並表明抗
告理由，如於本裁定宣示後送達前提起抗告者，應於裁定送達後
10日內補提抗告理由書（須附繕本）。
中    華    民    國    97    年    10    月    7     日
                          書記官  洪嘉慧


司法院資訊處製作；財團法人民間司法改革基金會備份。
